臺灣高雄地方法院刑事判決　　　　　 100年度交簡上字第12號
上　訴　人
即　被　告　盧德成
上列上訴人即被告因業務過失傷害案件，不服本院高雄簡易庭民
國99年12月6 日99年度審交簡字第3420號刑事簡易判決（聲請簡
易判決處刑案號：99年度偵字第15068 號），提起上訴，本院管
轄之第二審合議庭判決如下：
    主  文
上訴駁回。
    事實及理由
一、證據能力部分：(一)按「被告以外之人於審判外之陳述，雖不
    符前四條之規定，而經當事人於審判程序同意作為證據，法
    院審酌該言詞陳述或書面陳述作成時之情況，認為適當者，
    亦得為證據。」此為刑事訴訟法第159 條第1 項所明定，又
    當事人、代理人或辯護人於法院調查證據時，知有第159 條
    第1 項不得為證據之情形，而未於言詞辯論終結前聲明異議
    者，視為有前項之同意，亦經同條第2 項定有明文。(二)本案
    認定事實所引用之卷內證據資料，除原已符同法第159 條之
    1 至第159 條之4 規定，及法律另有規定等傳聞法則例外規
    定，而得作為證據外，並無證據證明係公務員違背法定程式
    所取得，而檢察官及被告於本院審理期間均同意其作為本案
    證據之證據能力，且本院審酌前揭陳述作成時之情況，並無
    違法取證之瑕疵，亦認以之作為證據為適當，是本件有關被
    告以外之人於審判外之言詞或書面陳述等供述證據，依前揭
    法條意旨，自均得為證據，合先敘明。
二、上訴意旨略以：(一)本件事故之肇事原因非因上訴人（下稱被
    告）之飲酒，酒測值雖為0.52㎎/l，惟因被告係原住民，確
    實較一般人更不容易喝醉，業經員警黃厚福於另案公共危險
    案件偵查中證實，被告當時意識清楚，沒有多話、意識不清
    、想睡或打呵欠之情形，且當天走路很穩，沒有東倒西歪等
    事實，故經臺灣高雄地方法院檢察署檢察官就公共危險案件
    為99年度偵字第3959號不起訴處分，被告當時如同常人沒有
    飲酒一班，未因飲酒而致無法駕駛，故本件事故之肇因應排
    除被告之飲酒因素；(二)被告當時綠燈通行，但因該路口係12
    米寬大路口，被告通過該路口約四分之三後變成黃燈；而告
    訴人已76歲高齡，騎乘重型機車並搭載小孩，未依規定於綠
    燈起駛時讓行進中車輛先行，導致本件事故發生，而路口設
    置黃燈之用意在於提醒綠燈通行中之車輛，已進入路口者，
    應儘速通過，被告依規定行駛並已通過路口四分之三，並無
    任何應注意、能注意而不注意之過失行為，本件肇事責任顯
    應歸責告訴人，原審判決依法不合，爰提起上訴，請求撤銷
    原判決，改為無罪判決等語。
三、本院得心證理由
  (一)按第二審判決書，得引用第一審判決書所記載之事實、證
    據及理由，對案情重要事項第一審未予論述，或於第二審提
    出有利於被告之證據或辯解不予採納者，應補充記載其理由
    ，刑事訴訟法第373 條定有明文。本案經本院審理結果，
    認第一審判決認定被告盧德成係犯刑法第284 條第2 項前段
    之業務過失傷害罪，量處有期徒刑4 月，並諭知如易科罰金
    以新臺幣（下同）1,000 元折算1 日，其認事、用法及量刑
    均無不當，應予維持，爰引用第一審判決書記載之犯罪事實
    、證據及理由（如附件，含聲請簡易判決處刑書），另補充
    下列理由及證據，合先敘明。
  (二)次按「汽車駕駛人有飲用酒類或其他類似物後其吐氣所含
    酒精濃度超過每公升0.25毫克或血液中酒精濃度超過百分之
    0.05以上之情形者，不得駕車。」道路交通安全規則第114
    條第2 款定有明文；本案被告肇事後之當日17時進行酒精
    濃度呼氣測試為每公升0.52毫克，然推算於肇事時（16時5
    分許）為每公升0.58毫克，此有被告提出臺灣高雄地方法院
    檢察署檢察官99年度偵字第3959號不起訴處分在卷可稽（見
    本院卷頁5-6 ），且為被告所不爭執，是被告肇事時呼氣酒
    精濃度顯然超過上揭駕車限制，上揭規定亦為被告所應注意
    遵守之事項，依被告於警詢所稱：伊於98年12月7 日約15時
    55分，在高雄市○○○路工地內與老闆一起喝罐裝臺灣啤酒
    ，自己喝了一瓶，在當日16時左右離開，伊要返回鳳山市駕
    駛車輛停車場等語（見99偵15068 號卷頁25），並無不能注
    意之情事，被告竟仍駕車肇事，自難謂已盡注意義務。此
    外，(1)上訴意旨所辯稱已通過路口四分之三部分：依卷內道
    路交通事故現場圖（見99偵15068 號卷頁31）所示，以被告
    當時係行駛中山東路由西向東方向，告訴人則係誠德街由南
    往北方向，被告當時行進路線在進入與誠德街交岔之中山東
    路路口時即開始往左偏移，應係試圖閃避告訴人所致，則被
    告通過中山東路停止線僅5.6 公尺即因閃避告訴人而往左偏
    移，顯非已通過路口四分之三才開始閃避偏移；(2)依告訴人
    即證人吳水木到庭具結證稱：伊當時騎機車出來有看燈號，
    中山東路這麼大條，沒有等紅綠燈怎麼敢過去，前面已經有
    兩三台車過去，伊騎到中線時，被告撞過來，車子還被拖到
    另外一邊，怎麼被撞就不知道，伊只看前面。被告就是只有
    撞到伊，伊騎得很慢，前面的車已經過去了，後面的車在後
    面，當時中山東路已經轉紅燈了，其他車子都停在線上了。
    但被告的車子可能是要超車闖過來。伊要啟動時，還沒被被
    告撞到時，對面勝利路的車也是要過來，勝利路的燈號是綠
    燈，前面的車走了三台，伊就跟著走，當時伊載小孩要去學
    校，也老了，沒有騎的很快，不會紅燈還要騎過去，交通規
    則伊也瞭解等語（見本院卷頁42-44 ），亦與高雄市政府交
    通局100 年2 月16日高市交智運字第1000006686號函附中山
    東路與誠德街街口號誌時制計畫表顯示誠德街與對向勝利路
    口號誌係相同燈號顯示之情相合（見本院卷頁34-35 ），自
    難認為被告所辯稱係告訴人闖紅燈肇事之情為可採；準此
    ，被告既有未盡注意義務之處，又無證據證明其所辯稱係應
    歸責告訴人所致本件肇事原因為真實，是被告就本件肇事自
    應負過失責任。
  (三)另道路交通管理處罰條例第86條第1 項固僅規定「汽車駕
    駛人，... 『酒醉駕車』... ，因而致人受傷或死亡，依法
    應負刑事責任者，加重其刑至二分之一」，就其中酒醉駕車
    並無明文定義，同條例第35條第1 項第1 款亦僅規定汽車駕
    駛人駕駛汽車經測試檢定有酒精濃度超過規定標準者之處罰
    ，並未將該情形明定係「酒醉駕車」，然以上揭道路交通
    安全規則第114 條第2 款就汽車駕駛人有飲用酒類後，其吐
    氣所含酒精濃度超過每公升0.25毫克或血液中酒精濃度超過
    百分之0.05以上之情形，即不得駕車之規定，立法者顯係以
    之為酒精影響駕駛能力之客觀標準，亦即認為駕駛人在超逾
    上揭客觀標準之駕駛行為均無法排除酒精影響，此即可謂係
    「酒醉駕車」，再對照刑法第185 條之3 「服用毒品、麻
    醉藥品、酒類或其他相類之物，不能安全駕駛動力交通工具
    而駕駛者，處1 年以下有期徒刑、拘役或科或併科15萬元以
    下罰金」之處罰規定，則係以「不能安全駕駛動力交通工具
    而駕駛」之不確定法律概念為構成要件，與道路交通安全規
    則「明確之客觀標準」不同，自不能以不構成刑法第185 條
    之3 之罪名認為非「酒醉駕駛」，此應係立法選擇所致之不
    同，從而，本案被告肇事時推算其酒精呼氣濃度已達每公
    升0.58毫克，超逾前揭客觀標準，已難謂非係道路交通管理
    處罰條例第86條第1 項所稱之「酒醉駕車」，雖經檢察官另
    案依證人黃厚福員警所證稱被告當時沒有多話、意識不清、
    想睡或打哈欠之情形，原住民之酒精耐受程度較一般人為高
    等詞及刑法第185 條之3 案件測試觀察紀錄表之記載，以被
    告肇事後意識清醒、行走穩定及測試觀察紀錄表未記載被告
    有何其他具體不能駕駛之情狀識等理由，就被告所涉嫌公共
    危險案件另以99年度偵字第3959號不起訴處分，然此僅能謂
    被告當時並非不能安全駕駛汽車，但既不能完全排除被告駕
    車能力全然未受酒精之影響，被告酒後駕車肇事致告訴人受
    傷，參諸前揭說明，自屬道路交通管理處罰條例第86條第1
    項所定酒醉駕車肇事致人受傷加重事由，併此敘明。
四、綜合以上，應依刑事訴訟法第455 條之1 第1 項、第3 項、
    第368 條、第373 條，判決如主文。
五、本案經檢察官曾財和到庭執行職務
中    華    民    國   100    年    4     月    13    日
                  刑事第十三庭  審判長法  官  黃蕙芳
                                      法  官  王參和
                                      法  官  楊智守
以上正本證明與原本無異。
不得上訴。
中    華    民    國   100    年    4     月    13    日
                                      書記官  蔡毓琦
附錄法條：
中華民國刑法第284條
（過失傷害罪）
因過失傷害人者，處6月以下有期徒刑、拘役或5百元以下罰金，
致重傷者，處1年以下有期徒刑、拘役或5百元以下罰金。
從事業務之人，因業務上之過失傷害人者，處1年以下有期徒刑
、拘役或1千元以下罰金，致重傷者，處3年以下有期徒刑、拘役
或2千元以下罰金。
附件：
臺灣高雄地方法院刑事簡易判決      99年度審交簡字第3420號
聲  請  人  臺灣高雄地方法院檢察署檢察官
被      告  盧德成  男  39歲（民國○○年○月○○日生）
                    身分證統一編號：Ｚ000000000號
                    住高雄縣鳳山市慈暉新村5巷14號
上列被告因過失傷害案件，經檢察官聲請以簡易判決處刑（99年
度偵字第15068 號），本院判決如下：
    主      文
盧德成犯業務過失傷害罪，處有期徒刑肆月，如易科罰金，以新
臺幣壹仟元折算壹日。
    事實及理由
一、本件除犯罪事實及證據，除犯罪事實欄一末行補充「盧德成
    於肇事後，對於未發覺之犯罪，主動向前來現場處理交通事
    故之員警坦承肇事自首而願接受裁判。」：證據補充「被告
    於本院調查訊問之自白」、臺灣省高屏澎區車輛行車事故鑑
    定委員會民國99年9 月17日高屏澎鑑字第0996002958號函1
    紙外，其餘均引用檢察官聲請簡易判決處刑書之記載（如附
    件）。
二、核被告盧德成所為，係犯刑法第284 條第2 項前段之業務過
    失致傷害罪。又按吐氣所含酒精成分超過每公升0.25毫克，
    換算血液中酒精濃度為50毫克，依血液中酒精濃度與酒醉程
    度及呈現症狀之關係換算表記載，血液中酒精濃度50至100
    毫克者，酒醉程度為微醉，呈現症狀為多話、臉紅、感覺障
    礙、駕駛能力變差；因之道路交通安全規則第114 條第2 款
    規定飲酒後其吐氣所含酒精成分超過每公升0.25毫克者，不
    得駕車。查本件被告於於飲酒後呼氣酒精濃度達每公升0.52
    毫克下，駕車致人受傷，而犯上開罪名，依前開血液中酒精
    濃度與酒醉程度及呈現症狀之關係換算表記載，其酒醉程度
    為微醉，自屬酒醉駕車，應依道路交通管理處罰條例第86條
    第1 項之規定，加重其刑。另被告於其肇事後犯罪未被犯罪
    偵查機關發覺前，於處理員警前往傷者就醫之醫院處理時自
    首，並接受裁判，此有道路交通事故肇事人自首情形紀錄表
    在卷足參，合於自首要件，依刑法第62條前段規定，減輕其
    刑，並依法先加後減之。爰審酌被告未遵守道路交通安全規
    則及道路交通標誌標線號誌設置規則等規定，於飲酒後經檢
    測呼氣酒精濃度達每公升0.52毫克，仍駕車上路，而於上開
    路口搶越圓形黃色號誌，因此肇事，導致告訴人吳水木受有
    聲請書所載之傷害，迄今亦未與告訴人達成和解，實屬不該
    ，惟念其犯後坦承不諱，顯有悔意，而告訴人對本件車禍之
    發生，亦有未依規定於綠燈起駛時讓行進中車輛先行等過失
    情節，暨斟酌其犯罪所生損害及前科素行等一切情狀，量處
    如主文所示之刑，並諭知易科罰金之折算標準，以示懲儆。
    至告訴代理人於本院調查訊問稱被告係闖越紅燈肇生本件車
    禍等語，惟查，依卷內事證所示，本件尚無法證明哪一方未
    依號誌指示行駛，有臺灣省高屏澎區車輛行車事故鑑定委員
    會99年9 月17日高屏澎鑑字第0996002958號函1 紙在卷可稽
    ，而告訴人係綠燈剛起駛而與被告發生本件車禍，業據告訴
    人於警詢供述在卷，依有疑為利被告原則，尚難以此遽認被
    告有何闖越紅燈之情事，附此敘明。
三、依刑事訴訟法第449 條第1 項前段、第3 項、第454 條第2
    項，刑法第284 條第2 項前段、第62條前段、第41條第1 項
    前段，刑法施行法第1 條之1 第1 項、第2 項前段，道路交
    通管理處罰條例第86條第1 項，逕以簡易判決處如主文所示
    之刑。
四、如不服本判決，應於收受送達判決之日起10日內，向本院提
    起上訴（須附繕本）。
中    華    民    國    99    年    12    月    6     日
                    高雄簡易庭  法  官  饒志民
以上正本，係照原本作成，證明與原本無異。
如不服本判決，得自收受送達之日起10日內，向本院提起上訴。
中    華    民    國    99    年    12    月    6     日
                                書記官  蕭永同
附錄本判決論罪之法條：
中華民國刑法第284條第2項
從事業務之人，因業務上之過失傷害人者，處 1 年以下有期徒
刑、拘役或 1 千元以下罰金，致重傷者，處 3 年以下有期徒刑
、拘役或 2 千元以下罰金。
附件
臺灣高雄地方法院檢察署檢察官聲請簡易判決處刑書
                                     99年度偵字第15068號
    被      告  盧德成  男  38歲（民國○○年○月○○日生）
                        住高雄縣鳳山市慈暉新村5巷14號
                        國民身分證統一編號：Ｚ000000000號
上列被告因過失傷害案件，業經偵查終結，認為宜聲請以簡易判
決處刑，茲將犯罪事實及證據並所犯法條，分敘如下：
            犯罪事實
一、盧德成以駕駛大貨車為業，為從事駕駛業務之人。其於民國
    98年12月 7日15時55分許起至同日16時許止，在高雄市○○
    ○○○路某建築工地內，飲用臺灣啤酒之酒類若干後，明知
    其注意力及控制力已因酒精而受嚴重影響，不能安全駕駛動
    力交通工具，猶於飲畢後駕駛車號S4-257號自用大貨車離開
    ，迄於同日16時 5分許，沿高雄縣鳳山市○○○路自西往東
    方向行駛，原應注意飲用酒類後其吐氣所含酒精濃度超過每
    公升0.25毫克（MG/L）者，不得駕車，亦應注意圓形黃燈號
    誌亮起時，顯示行車即將喪失路權，必須審慎評估是否應該
    穿越馬路，而依當時該處天候晴、日間自然光線、柏油路面
    乾燥、無缺陷、無障礙物、視距良好，客觀上並無不能注意
    之情事，行至鳳山市○○○路與誠德街口時，適值吳水木騎
    乘車號 XKU-123號重機車搭載兒童黃俊逸，沿鳳山市○○街
    由南往北方向行駛而至，詎盧德成於黃燈號誌亮起之際，竟
    疏未審慎評估是否應該穿越馬路，猶以接近該路段速限60公
    里之時速55至60公里車速高速通過路口，且因吳水木綠燈起
    駛時未留意車前狀況，禮讓其他車輛先行，以致吳水木進入
    路口時盧德成閃避不及，因使盧德成之自用大貨車車頭保險
    桿及前擋風玻璃撞擊吳水木、黃俊逸二人，導致吳水木受有
    兩側多根肋骨斷裂之傷害；黃俊逸則受有腦震盪之傷害（盧
    德成未受傷；黃俊逸部分未據告訴）。嗣經員警據報到場處
    理，替盧德成施以呼氣酒精濃度測試，發現其酒精濃度值高
    達0.52MG/L，始獲悉上情（酒後駕車之公共危險案件，另經
    本署檢察官以99年度偵字第3959號為不起訴處分確定）。
二、案經吳水木告訴偵辦。
            證據並所犯法條
一、訊之被告盧德成坦承不諱，復經告訴人吳水木指訴歷歷，並
    有道路交通事故現場圖、道路交通事故調查報告表、酒精濃
    度檢測單、刑法第185條之3案件測試觀察紀錄表、高雄縣政
    府警察局舉發違反道路交通管理事件通知單各乙份、長庚醫
    療財團法人高雄長庚紀念醫院診斷證明書兩紙與照片24張在
    卷可資佐證。又按行車應遵守道路交通標誌、標線、號誌之
    指示；次按飲用酒類後其吐氣所含酒精濃度超過0.25MG/L者
    ，不得駕車，道路交通安全規則第90條、第114條第2款分別
    定有明文；另按行車管制號誌各燈號顯示之意義，圓形黃燈
    用以警告車輛駕駛人及行人，表示紅色燈號即將顯示，屆時
    將失去通行路權，必須審慎評估是否應該進入路口，道路交
    通標誌標線號誌設置規則第206條第4款復定有明文，被告駕
    車自應注意上開規定。且依當時該處天候晴，日間自然光線
    ，柏油路面乾燥、無缺陷、無障礙物，視距良好，客觀上並
    無不能注意之情事，有道路交通事故調查報告表足參，被告
    竟疏未注意酒後駕車在前開路口搶越圓形黃燈號誌以致肇事
    ，其有過失，至為灼然。雖告訴人騎乘重機車於綠燈起駛時
    未讓行進中車輛先行，同為肇事原因，仍不足以減免被告個
    人應該負擔之刑責。且被告之過失行為與告訴人之受傷結果
    間，具有相當因果關係，被告罪嫌洵堪認定。
二、核被告所為，係犯刑法第284條第2項前段業務過失傷害之罪
    嫌。又被告酒後駕車致人受傷，請依道路交通管理處罰條例
    第86條第1項之規定加重其刑。
三、依刑事訴訟法第451條第1項聲請逕以簡易判決處刑。
    此  致
臺灣高雄地方法院
中    華    民    國    99    年    5     月    31    日
                        檢察官  鍾仁松